臺灣桃園地方法院刑事判決　　　　　　　　　　　　　九十年度交訴字第一六號
　　公　訴　人　臺灣桃園地方法院檢察署檢察官
　　被　　　告　甲○○
右列被告因肇事遺棄罪等案件，茲經檢察官提起公訴（九十年度偵字第一五一六八號
），本院判決如左：
    主      文
甲○○被訴駕駛動力交通工具肇事，致人傷而逃逸部分無罪。被訴過失傷害部分公訴
不受理。
    理      由
壹、無罪部分（被訴駕駛動力交通工具肇事，致人傷而逃逸部分）：
一、公訴意旨略以：被告甲○○係從事駕駛業務之人，於民國（下同）九十年八月九
    日上午，駕駛其平日載貨所用車號為ＬＡ－五一七七號小貨車，沿桃園縣八德市
    ○○路○段，由八德往大溪方向行駛，同日上午六時許，途經同路段一四八號前
    ，適乙○○○騎乘車號ＲＵＥ－六九三號輕機車，在前方行駛，另與其同為氣功
    會員之丙○○、丁○○○在後方徒步行走，甲○○應注意超車時應與前車保持半
    公尺以上間隔超過，且依當時情形無不能注意之情事，竟疏未注意，未與前車保
    持半公尺以上之安全距離而超車，因此擦撞乙○○○所騎乘機車致其倒地，造成
    其受有頭部外傷併顱內出血、左側鎖骨骨折、多處挫傷及擦傷、第十二胸椎壓迫
    性骨折等傷害（過失傷害部分，業經告訴人乙○○○撤回告訴，詳後），然並
    未停車查看施以救護，駕車揚長而去，因認被告甲○○涉犯刑法第一百八十五條
    之四之肇事逃逸罪嫌云云。
二、按犯罪事實應依證據認定之，無證據不得推定其犯罪事實。刑事訴訟法第一百五
    十四條定有明文。又刑事訴訟制度受「倘有懷疑，則從被告之利益為解釋」、「
    被告應被推定為無罪」之原則所支配，故得為訴訟上證明者，無論為直接或間接
    證據，須客觀上於一般人均不致有所懷疑，而達於確信之程度，始可據為有罪之
    認定，倘其證明尚未達於確信之程度，而有合理可疑存在時，即難據以為被告之
    不利認定，換言之，在法律判斷上，即不能為被告有罪之認定。次按按八十八年
    四月二十一日增訂之刑法第一百八十五條之四之罪，以處罰肇事後逃逸之駕駛人
    為目的，俾促使駕駛人於肇事後能對被害人即時救護，以減少死傷，是針對駕駛
    人在肇事後，為規避責任之另一行為為處罰，自應以駕駛人明知已肇事致人死傷
    猶逃逸，為構成要件。
三、公訴人認被告涉犯肇事逃逸罪嫌，無非係以被告甲○○於肇事後未停車查看施以
    救護，駕車揚長而去為主要之論罪依據。訊之被告固坦承於右揭時、地曾駕車經
    過該處，惟堅決否認有何肇事逃逸犯行，辯稱：當時伊並未撞到人等語。經查，
    ，本件車禍係經目擊證人丙○○、丁○○○證述肇事車輛號碼係ＬＡ－五一七七
    號後，經承辦警員通知被告後，被告即於車禍之翌日九十年八月十日到案說明稱
    ：我駕ＬＡ－五一七七號貨車由桃園市往大溪方向，沿途行駛介壽路一段，介壽
    路二段，經過八德市，回到大溪鎮家中，我行駛往大溪方向外側車道，路況、視
    線都很好，是閃光黃號誌，（問：妳右側角及車門處有無毀損？如何而來？）有
    很多擦痕，都是開山路或進出市場所留下來的。（問：為何有人目擊ＬＡ－五一
    七七號貨車，在九十年八月九日上午六時許，在萬客隆口擦撞一名婦人駕機車Ｒ
    ＵＥ－六九三號倒地受傷，妳做何解釋？）我直行外側車道，可能是婦人駕機車
    ＲＵＥ－六九三號左側後視鏡有擦撞到我車右側前角，因而重心不穩，人車倒地
    受傷，而貨車車重沒有感觸到，所以不知道有車禍發生，當時車速約五十公里至
    六十公里，（問：妳行駛到萬客隆路口時，有無注意到乙○○○駕ＲＵＥ－六九
    三號輕機車行駛於路邊？有無注意到一群老年人在路邊走動？）我都沒有注意到
    ，我只看前方車道狀況，沒有注意到乙○○○及老年人行動狀況等語（見警訊筆
    錄第三頁反面至四頁）；再依告訴人乙○○○於警訊時證稱：九十年八月九日上
    午六時許，在八德市○○路○段一四八號萬客隆路口，我騎ＲＵＥ－六九三號輕
    機車，由八德往大溪方向直行，騎的很慢約十至二十公里速度，不知道是何人駕
    一輛大車，由八德往大溪方向直行，從我左側超前時，我被擦撞倒受傷，我根本
    無法記住車號、車型，因為大車一超越我，我就倒地受傷昏迷，我當時行駛在介
    壽路二段路邊，路況、視線都很好，閃黃號誌等語。而證人丙○○則證稱有看見
    車號，但記住Ｌ一碼，貨車是藍色，後框為昇降，有一名年青人，在後追趕那輛
    逃逸貨，但是沒有追到，返回現場告訴我們會員，告知貨車車號是ＬＡ－五一七
    七號等語，再參以車號ＬＡ－五一七七號之照片顯示，貨車（劃黑線處）右前角
    擦痕並非貨車車身之突出處，雖與告訴人之所騎機車左後視鏡等高，然扣案告訴
    人乙○○○所騎乘機車遭撞破裂之後視鏡殼一組，並未留下藍色漆痕，故貨車與
    機車二者是否有物理上之碰撞，尚值懷疑。縱認告訴人指係貨車右前角與機車擦
    撞為真，依被告所駕貨車與機車受損情形以觀，兩車之擦撞情形並非嚴重，則更
    難期被告發現上情。況且，機車原本屬重心不穩之交通工具，在疾駛中，只要輕
    微碰撞，即可能造成人車跌倒，更可得見，在當時並未發生重擊之情形下，實不
    足以認被告明知已肇事，猶駕車逃離現場。是被告甲○○辯稱：不知道有車禍發
    生，未逃逸之詞等語，堪予採信。此外，復查無其他證據證明被告確有公訴人所
    指此部分之犯行，核諸前揭說明，認定被告此部分犯罪之證明尚未達於確信之程
    度，而有合理可疑存在時，即難據以為被告不利之認定。又刑法第一百八十五條
    之四之駕駛動力交通工具肇事，致人傷而逃逸罪，係駕駛人於過失行為發生後，
    為規避責任，乃另行起意之另一行為，是以刑法第一百八十五條之四之駕駛動力
    交通工具肇事，致人傷而逃逸罪與同法第二百八十四條第一項前段之過失傷害罪
    二罪間，犯意各別，行為互殊，犯罪構成要件亦不相同，應予分論併罰。公訴人
    所指被告肇事逃逸罪部分既屬不能證明，應為被告此部分無罪之諭知。
貳、公訴不受理部分（被訴過失傷害部分）：
一、按告訴乃論之罪，告訴人於第一審辯論終結前得撤回其告訴，又告訴經撤回者，
    法院應諭知不受理之判決，刑事訴訟法第二百三十八條第一項、第三百零三條第
    三款定有明文。
二、公訴意旨略以：被告甲○○係從事駕駛業務之人，於民國九十年八月九日上午，
    駕駛其平日載貨所用車號為ＬＡ－五一七七號小貨車，沿桃園縣八德市○○路○
    段，由八德往大溪方向行駛，同日上午六時許，途經同路段一四八號前，適乙○○○騎乘車號ＲＵＥ－六九三號輕機車，在前方行駛，另與其同為氣功會員之丙○○、丁○○○在後方徒步行走，甲○○應注意超車時應與前車保持半公尺以上
    間隔超過，且依當時情形無不能注意之情事，竟疏未注意，未與前車保持半公尺
    以上之安全距離而超車，因此擦撞乙○○○所騎乘機車致其倒地，造成其受有頭
    部外傷併顱內出血、左側鎖骨骨折、多處挫傷及擦傷、第十二胸椎壓迫性骨折等
    傷害，因認被告甲○○犯刑法第二百八十四條第二項之業務過失傷害罪嫌，惟查
    此項罪名依同法第二百八十七條第一項前段規定，須告訴乃論，茲據告訴人乙○○○於本院審理中，當庭聲請撤回告訴，有筆錄可資佐證，依照前開法條之規定
    ，被告被訴業務過失傷害部分，應諭知不受理之判決。
據上論斷，應依刑事訴訟法第三百零一條第一項、第三百零三條第三款，判決如主文
。
本案經檢察官黃俊華到庭執行職務。
中      華      民      國    九十一    年      四      月    二十九    日
                                      臺灣桃園地方法院刑事第六庭
                                          法  官    游  紅  桃
右正本證明與原本無異。
如不服本判決，應於判決送達後十日內向本院提出上訴狀 (應附繕本)，上訴於臺灣
高等法院。
                                          書記官    王  元  宏
中      華      民      國    九十一    年      五      月      六      日
